【裁判字號】    95,家聲,187
【裁判日期】    951011
【裁判案由】    解除遺產管理人職務
【裁判全文】
臺灣高雄地方法院民事裁定             95年度家聲字第187號
聲  請  人  財政部國有財產局臺灣南區辦事處
法定代理人  甲○○
被 繼 承人  乙○○
上列當事人聲請解除遺產管理人職務事件，本院裁定如下：
    主  文
聲請人財政部國有財產局臺灣南區辦事處為被繼承人乙○○遺產
管理人之職務應予解任。
程序費用新臺幣壹仟元由被繼承人乙○○之遺產負擔。
    理  由
一、按繼承人之有無不明者，法院應依公示催告程序，定6 個月
    以上之期限，公告繼承人，命其於期限內承認繼承；上開期
    限屆滿無繼承人承認繼承時，其遺產於清償債權，並交付遺
    贈物後，如有賸餘，歸屬國庫；又大陸地區人民繼承臺灣地
    區人民之遺產，應於繼承開始起3 年內以書面向被繼承人住
    所地之法院為繼承之表示，逾期視為拋棄繼承權，民法第11
    78條第1 項、第1185條、臺灣地區與大陸地區人民關係條例
    第66條第1 項分別定有明文。又「現役軍人或退除役官兵死
    亡而無繼承人、繼承人之有無不明或繼承人因故不能管理遺
    產者，由主管機關管理其遺產。」、「亡故退除役官兵遺產
    ，除設籍於行政院國軍退除役官兵輔導委員會所屬安養機關
    者，由該安養機關為遺產管理人外，餘由設籍地輔導會所屬
    之退除役官兵服務機構為遺產管理人。」臺灣地區與大陸地
    區人民關係條例第68條第1 項、退除役官兵死亡無人繼承遺
    產管理辦法第4 條分別定有明文。
二、本件聲請意旨以：被繼承人乙○○（男，民國21年12月27日
    生，身分證統一編號：Ｚ000000000號，生前籍設高雄縣岡山
    鎮○○路78巷1 號）為退除役官兵，於民國89年6 月27日死
    亡，被繼承人乙○○大陸地區之繼承人占水姣為繼承被繼承
    人乙○○之遺產，經本院以91年度管字第50號民事裁定選任
    聲請人為被繼承人乙○○之遺產管理人，惟聲請人行使遺產
    管理人期間，經行政院國軍退除役官兵輔導委員會高雄縣榮
    民服務處以電話及94年7 月28日高縣服字第0940003671號函
    告知被繼承人乙○○確屬其列管榮民，依據臺灣地區與大陸
    地區人民關係條例第68條第1 項、退除役官兵死亡無人繼承
    遺產管理辦法第4 條規定，應由行政院國軍退除役官兵輔導
    委員會高雄縣榮民服務處為被繼承人乙○○法定遺產管理人
    ，管理其遺產，爰依法聲請解除本院91年度管字第50號民事
    裁定所選定之被繼承人乙○○之遺產管理人職務。
三、聲請人主張被繼承人乙○○（男，民國○○年○○月○○日生，身
    分證統一編號：Ｚ000000000號，生前籍設高雄縣岡山鎮○○
    路78巷1 號）為退除役官兵，於民國89年6 月27日死亡之事
    實，業據本院依職權調閱91年管字第50號卷核閱屬實，堪信
    聲請人之主張為真實。被繼承人既為榮民，依據臺灣地區與
    大陸地區人民關係條例第68條第1 項、退除役官兵死亡無人
    繼承遺產管理辦法第4 條規定，應由行政院國軍退除役官兵
    輔導委員會高雄縣榮民服務處為被繼承人乙○○法定遺產管
    理人，為避免執行遺產管理人之職務產生矛盾，自應解任聲
    請人遺產管理人之職務。聲請人聲請解除被繼承人乙○○之
    遺產管理人職務，依法即無不合，應予准許。
四、依非訟事件法第21條第2 項、24條第1 項，民事訴訟法第78
    條，裁定如主文。
中    華    民    國    95    年    10    月    11    日
                      臺灣高雄地方法院家事法庭
                          法  官  何清富
上為正本係照原本作成。
如對本裁定抗告須於裁定送達後10日內向本院提出抗告狀。
中    華    民    國    95    年    10    月    11    日
                          書記官  鄭翠蘭


司法院資訊處製作；財團法人民間司法改革基金會備份。
